【裁判字號】    96,上訴,4778
【裁判日期】    970430
【裁判案由】    違反槍砲彈藥刀械管制條例
【裁判全文】
臺灣高等法院刑事判決                96年度上訴字第4778號
上  訴  人
即  被  告  甲○○
選任辯護人  蔡志雄律師
上列上訴人即被告因違反槍砲彈藥刀械管制條例案件，不服臺灣
板橋地方法院95年度訴緝字第257號，中華民國96年8月10日第一
審判決（起訴案號：臺灣板橋地方法院檢察署94年度偵字第1021
4號），提起上訴，本院判決如下：
    主  文
原判決撤銷。
甲○○未經許可持有可發射子彈具有殺傷力之改造手槍，累犯，
處有期徒刑年貳月，併科罰金新臺幣壹拾萬元，罰金如易服勞
役，以新臺幣壹仟元折算壹日。
扣案仿WALTHER 廠PPK/S 型半自動手槍換裝土造金屬槍管而成之
改造手槍壹枝（含彈匣壹個，槍枝管制編號0000000000號）、土
造子彈肆顆，均沒收。
    事  實
一、甲○○曾於民國（下同）92年間因違反毒品危害防制條例，
    經臺灣臺北地方法院以92年度簡字第3724號判決判處有期徒
    刑4月確定，於93年3月5日易科罰金執行完畢。詎甲○○不
    知悔改，其明知可發射子彈具有殺傷力之改造手槍及子彈，
    屬於槍砲彈藥刀械管制條例管制之槍砲，非經主管機關許可
    ，不得持有之，竟基於持有改造手槍、子彈之犯意，於94年
    間某日起，以不詳方式在不詳處所取得可發射子彈具有殺傷
    力之仿WALTHER廠PPK/S型半自動手槍製造之金屬玩具手槍換
    裝土造金屬管而成之改造手槍1支（含彈匣1個，槍枝管制編
    號：0000000000號），及均有殺傷力，具直徑約7.9mm金屬
    彈頭之土造子彈6顆後，而未經許可持有之。其朋友李宇川
    偶然查知甲○○持有上開槍械子彈，乃報知台北縣政府警察
    局樹林分局黃智勇警員，黃智勇為求人贓俱獲，乃與李宇川
    密議，推由李宇川出面誘引甲○○攜帶上開槍枝及子彈外出
    ，再由黃智勇會同其他員警伺機出面逮捕。其二人謀定後，
    李宇川於94年6月11日晚間（起訴書誤載為6月12日），誘騙
    甲○○攜帶上開槍枝及子彈外出前去台北縣蘆洲市，甲○○
    不知有詐，乃偕同李宇川自台北縣中和市○○路65號2樓，
    攜帶其所未經許可持有中之上開槍枝（彈匣內裝有上開土造
    子彈6顆），並共同搭乘由不知情之方天香所駕駛之車號
    055-NA號營業用小客車外出，甲○○坐於左後座，李宇川則
    坐於右後座，黃智勇等員警則暗中尾隨於後；迨於同日晚間
    11時30分許，李宇川藉機在臺北縣蘆洲市○○路429號附近
    自右後座下車離去，甲○○此時自左後座改坐於右後座；正
    當方天香將所駕駛之營業用小客車擬迴轉至對向車道駛離之
    際，黃智勇等員警見狀便群起亮槍上前盤查該營業用小客車
    ，甲○○一時畏罪心虛，急忙將所持有中之上開槍枝（彈匣
    內裝有上開土造子彈6顆）塞入右後座椅墊與右後車門間之
    夾縫中，然仍為警當場查獲上開改造手槍（包含彈匣內之上
    開土造子彈6顆）（其中土造子彈2顆已於鑑驗時試射滅失而
    不存在）。
二、案經臺北縣政府警察局樹林分局報請臺灣板橋地方法院檢察
    署檢察官偵查起訴。
    理  由
一、上訴人即被告甲○○及其辯護人對於證人葉佳龍（更名為葉
    家良）、蘇郁婷、方天香於審判外之陳述，並無證據能力之
    爭執。而扣案之手槍、子彈，係經警盤查後得同意搜索扣得
    ，為合法取得之證物。扣案槍枝及子彈亦經鑑定明確，對內
    政部警政署刑事警察局鑑定書，被告及其辯護人亦均不爭執
    其形式上真正，上開證據均應認有證據能力，合先敘明。
二、訊據上訴人即被告甲○○固坦承於前開時間，偕同李宇川自
    台北縣中和市○○路65號2樓下樓，共同搭乘由不知情之方
    天香所駕駛之車號055-NA號營業用小客車外出，甲○○坐於
    左後座，李宇川則坐於右後座，迨於同日晚間11時30分許，
    李宇川在臺北縣蘆洲市○○路429號附近自右後座下車，其
    此時自左後座改坐於右後座；正當方天香擬將所駕駛之營業
    用小客車迴轉至對向車道駛離之際，黃智勇等員警上前表明
    身份盤查該營業用小客車，並在該車輛之右後座椅墊與右後
    車門間之夾縫中查獲上開改造手槍（包含彈匣內之上開土造
    子彈6顆）等情不諱；然其矢口否認持有上開槍、彈，並辯
    稱：上開槍、彈係李宇川所有，其與李宇川共乘該計程車，
    後來李宇川在臺北縣蘆洲市○○路429號附近下車，正當方
    天香擬將車輛迴轉之際，警方就前來盤查時，警察在車上所
    查獲之槍、彈，實際上係李宇川所有，其完全並不知情，本
    案是李宇川貪圖檢舉槍械之線民獎金，方勾結警員黃智勇栽
    贓給其云云。
二、惟查：
  (一)警方於94年6 月11日晚間11時30分許，在臺北縣蘆洲市○○
    路429號前，盤查由方天香所駕駛之車號055-NA號營業用小
    客車，於該車右後乘客座椅墊與右後車門間之夾縫中，查獲
    上開可發射子彈具有殺傷力之仿WALTHER廠PPK/S型半自動手
    槍製造之金屬玩具手槍換裝土造金屬管而成之改造手槍1支
    （槍枝管制編號：0000000000號，含彈匣1個，彈匣內有均
    有殺傷力，具直徑約7.9mm金屬彈頭之土造子彈6顆），而被
    告甲○○當時乘坐於該車之右後座，據證人方天香於警詢時
    證述明確，亦為被告所不爭執，並有搜索、扣押筆錄、自願
    受搜索同意書、扣押物品目錄表、照片等在卷可稽。揆諸其
    中查獲現場照片，清晰可見警方所查獲之上開改造手槍（含
    彈匣1個，彈匣內有土造子彈6顆），乃經刻意藏放塞入該車
    右後乘客座椅墊與右後車門間之夾縫中（見偵查卷第68頁）
    。
  (二)被告雖執前開情詞，辯稱經查扣之槍、彈為李宇川所有云云
    。然查本案係員台北縣政府警察局樹林分局員警黃智勇依據
    李宇川之線報，得知被告持有槍、彈，乃暗中跟蹤被告與李
    宇川所搭之上開計程車，直至李宇川在臺北縣蘆洲市○○路
    429號對面附近下車，正當方天香將車迴轉至429號前，警方
    方上前盤查，並在該車右後乘客座椅墊與右後車門間之夾縫
    中查獲上開槍、彈等情，此已據證人黃智勇警員於原審到庭
    證稱：我們接獲線報，指出甲○○（當時借居葉佳龍位於台
    北縣中和市○○路65號2樓住處）持有槍枝，我們先到葉佳
    龍住處勘查，結果發現被告從該社區出發，我們就跟蹤該車
    ，後來到蘆洲市○○路與三民路口，我們透過車窗看到被告
    有將槍枝上膛之動作，於是上前盤查，但被告下車時手上並
    沒有持槍，我們檢查車輛，發現在車門旁插著一把槍等語（
    見原審卷二第64頁以下）。查扣案之槍枝經警查扣時確已上
    膛一節，為被告所不否認（見偵查卷第11頁）；且查警方乃
    於方天香所駕駛之前開營業小客車之右後座與右後車門間之
    夾縫中查獲，詳如前述；足見扣案之槍枝，確實為被告所持
    有，否則被告豈會在車內把玩該槍枝，並將該槍枝上膛，且
    於發現警察盤查時，急忙中立即將槍枝藏放於右後座與右後
    車門間之夾縫中？
  (三)且證人李宇川證稱：我曾經聽被告提過他有槍枝，所以94年
    6月11日，我帶員警到台北縣中和市○○路65號（該處2樓為
    葉佳龍之住處），員警在樓下等，我上樓找被告，確定當日
    被告有攜帶槍枝，我就利用空檔傳簡訊給樹林分局黃智勇警
    員（在樓下等待），之後我與被告一起搭車外出，我們先搭
    車到板橋，在行程中黃警員有打電話給我，後來我騙被告要
    下車找朋友，我就先離開讓警察抓他，我用的電話是000000
    0000號、黃警員是0000000000號等語（原審卷三第103頁至
    第110頁）。而經原審調取證人李宇川所使用之0000000000
    號行動電話之通聯紀錄，於94年6月11日晚間8時許起，即有
    與黃智勇警員所持0000000000號行動電話聯繫之紀錄（見原
    審卷一第112頁以下），同日23時20分許在蘆洲市○○路一
    帶（即被告為警查獲之時、地），更有密集之聯繫（見原審
    卷一第116頁、第117頁），顯見證人李宇川所述乃由其提供
    線報，並聯繫員警黃智勇於前開時、地查獲被告，確屬實在
    。
  (四)至於被告雖猶辯稱：扣案之槍枝係李宇川所有，可能是李宇
    川為圖線民獎金，所以將扣案之槍彈栽贓給其，勾結警員黃
    智勇陷害其云云。惟除員警黃智勇證稱查獲前透過車窗有見
    到被告持該槍把玩上膛之動作明確外，證人方天香於原審審
    判中亦證稱：被告及另一男子搭我的車原本說要到社子，半
    途另一個下車買檳榔之後，又說改要到蘆洲去，後來右後座
    的男子下車，被告坐到右後座，後來被告說等很久，要我迴
    轉到對面等該男子，我剛剛打方向燈準備掉頭，有一輛小客
    車擋在我的左前方的位置，車上下來四、五個人拿槍指著我
    的車上，後來我知道是警察，警察下車之後，要我們二人都
    下車，另外一個警察就在我的車上查，之後看到那把槍枝才
    要我看，槍就塞在右後座與車門門縫的位置上，有部分露出
    來，所以很容易就看得到等語（見原審卷二第30頁至第37頁
    ）。衡以常情，若本件係證人李宇川蓄意栽槍以詐領線民獎
    金，應不致於下車前將槍枝藏放在易於發現之位置；且查被
    告偕同李宇川同車外出，衡情其等之關係當非交惡，李宇川
    殊無可能不惜付出犧牲槍枝之代價，並冒被告日後報復之風
    險，為謀得「線民獎金」而誣陷被告。而以證人黃智勇於查
    獲前有見到被告把玩槍枝之舉動，加上證人方天香證述查獲
    時槍枝放置方式很容易看見等情，足證上開槍枝，係被告見
    警方開始盤查前，將之緊急藏放於座位旁，以圖卸責至明。
    又被告於偵查中供稱李宇川下車時，將該槍放置於車輛之門
    把上云云（見偵查卷第71頁正面）；然查警方係於該車輛之
    右後乘客座椅墊與右後車門間之夾縫中查獲上開槍枝（含彈
    匣中之子彈）等情，業如前述；另查被告既見李宇川託詞尋
    友而暫時下車，且李宇川於下車前將該槍放置於門把上，衡
    情於李宇川返回前，被告與駕駛方天香應會在原地等待，斷
    無未待李宇川出現便任由方天香迴車掉頭要駛離該地，幸因
    警方人員即時群起衝出亮槍喝阻，被告方未能搭車駛離。凡
    此，俱見被告上開所稱，並不實在。
  (五)且證人葉佳龍（即葉家良）於原審審判中證稱：甲○○在其
    住處（即台北縣中和市○○路65號2樓）時期，其有看過他
    拿玩具槍拆開，至於該槍的型式、大小、顏色，其都忘了，
    很像是卷內照片所示的扣案槍枝等語（見原審卷三第137頁
    至第138頁）。其於偵查中亦證稱：曾見到被告在其住處拆
    槍枝，就是扣案槍枝等語大致相符（見偵查卷第71頁、第86
    頁背面）。而被告於同日偵查中亦不否認有拆開扣案槍枝；
    惟辯稱：我當時認為是玩具槍，所以玩看看等語（見同卷第
    71頁）。被告於本院審理時並不諱言警方在該處所查獲之彈
    殼（見偵查卷第55頁、第62頁）是其所有，僅陳稱都是道具
    子彈，都沒有殺傷力云云（本院卷第58頁正面），顯見被告
    對於改造槍枝及子彈，甚感興趣，由此益見證人葉佳龍所述
    曾見到被告把玩扣案槍枝等情，確屬實在。
  (六)至於該槍枝究竟是被告所有，或是李宇川攜帶交予被告，證
    人葉佳龍、蘇郁婷並不知悉（見原審卷三第137頁、第144頁
    ）；惟證人葉佳龍於偵查亦曾證稱：被告曾2、3次拆扣案槍
    枝等語（見偵查卷第86頁背面），更可證明被告於94年6月
    11 日前，即已持有並曾把玩扣案槍枝，可見扣案槍枝應非
    94年6月11日當日證人李宇川為因應其與警方共同誣陷被告
    之目的，方放置於方天香之計程車內用以栽贓陷害被告，而
    係被告於被查獲前之不詳時、地即已取得持有該槍枝（含彈
    匣內之子彈），遭李宇川偶然查知後，由李宇川報知台北縣
    政府警察局樹林分局黃智勇警員，黃智勇為求人贓俱獲，乃
    與李宇川密議，推由李宇川出面誘引被告攜帶上開槍枝及子
    彈外出，再由黃智勇會同其他員警伺機出面逮捕，被告不察
    有詐，於上開時間，偕同李宇川自台北縣中和市○○路65號
    2 樓，攜帶上開槍枝及子彈，並共同搭乘由不知情之方天香
    所駕駛之營業用小客車外出，被告坐於左後座，李宇川則坐
    於右後座，黃智勇等員警則暗中尾隨於後；迨李宇川藉機在
    臺北縣蘆洲市○○路429號附近自右後座下車離去，被告此
    時自左後座改坐於右後座；正當方天香將所駕駛之營業用小
    客車擬迴轉至對向車道駛離之際，黃智勇等員警見狀便群起
    亮槍上前盤查該營業用小客車，被告一時畏罪心虛，急忙將
    所持有中之上開槍枝（彈匣內裝有上開土造子彈6顆）塞入
    右後座椅墊與右後車門間之夾縫中，然仍為警當場查獲上開
    改造手槍（包含彈匣內之上開土造子彈），應無疑義。
  (七)綜上所述，被告自94年6月11日前之不詳時、地，即取得扣
    案槍、彈而持有之事實，業臻明確，有如前述。而扣案之槍
    枝，經送請內政部警政署刑事警察局鑑驗，認係仿WALTHER
    廠PPK/S型半自動手槍製造之金屬玩具手槍換裝土造金屬管
    而成之改造手槍（含彈匣1個，槍枝管制編號：0000000000
    號），機械性能良好，可擊發適用之子彈，具有殺傷力；扣
    案子彈6顆，係具直徑約7.9mm金屬彈頭之土造子彈，經試射
    2顆後認均具有殺傷力，有該局94年6月27日刑鑑字第09400
    95224號鑑定書在卷可稽（見偵查卷第100頁至第102頁）。
    從而，被告未經許可持有具殺傷力之改造手槍、子彈之犯行
    明確，應依法論處。
三、被告聲請本院傳訊證人黃智勇、李宇川到庭詰問，用以證明
    該二證人有聯手誣陷被告之情形云云。然查就上開爭點，該
    二名證人已於原審到庭接受被告及辯護人詰問明確，且本件
    事證已臻顯然，是本院認被告此部分調查證據之聲請，不予
    准許，附此敘明。
四、核被告所為，係犯槍砲彈藥刀械管制條例第8 條第4 項之持
    有其他可發射子彈具殺傷力之槍枝罪、第12條第4 項之持有
    子彈罪。被告以同一持有行為，同時持有改造槍枝及子彈，
    為想像競合犯，應從一重之持有改造手槍罪處斷。被告曾於
    92年間因違反毒品危害防制條例，經臺灣臺北地方法院以92
    年度簡字第3724號判決判處有期徒刑4月確定，於93年3月5
    日易科罰金執行完畢，有本院被告前案紀錄表在卷可稽；且
    查構成累犯之要件，於94年2月2日修正公布，95年7月1日施
    行之刑法第47條，已經修正，該修正非屬單純文字修正，亦
    非實務見解之明文化，應有修正後刑法第2條第1項「從舊從
    輕」原則之適用，則關於被告累犯部分，應適用行為時法（
    96年度台上字第6439號）；基上說明，被告於有期徒刑執行
    完畢後之5年以內，再故意犯本件有期徒刑以上之罪，應依
    據修正前刑法第47條之規定論以累犯，並加重其刑。
五、原審對於被告予以論罪科刑，本非無見。但查原審判決事實
    欄記載被告同時持有改造槍枝及子彈云云；但查原審判決理
    由欄竟記載被告以同一持有行為，同時「寄藏」槍枝及子彈
    ，為想像競合犯，應從一重之「寄藏」手槍罪處斷云云（理
    由三第9行至第11行），互有矛盾。再查關於本案累犯部分
    ，應有刑法第2條第1項「從舊從輕」原則之適用，詳如前述
    ；然原審未察，認被告無論依修正前、後刑法第47條規定，
    均構成累犯，此部分不生新舊法比較問題，應逕適用現行刑
    法規定加重其刑云云，亦有違誤。綜上，被告上訴意旨否認
    犯罪，雖不足採；但原審判決既有上開可議之處，仍屬無可
    維持，應由本院加以撤銷改判。爰審酌被告曾有犯罪紀錄，
    素行不佳，年輕力壯，竟藐視政府一再三令五申取締槍械之
    決心，持有違禁槍械，影響社會治安之維護，且犯罪後飾詞
    卸責，未供出槍彈來源，並斟酌其犯罪目的、生活情狀、犯
    罪手段、所生危害等一切情狀，量處有期徒刑三年二月，併
    科罰金新臺幣十萬元。又被告本件行為後，刑法業經修正，
    於95年7月1日施行，依修正前刑法第42條第2項前段規定：
    「易服勞役以（銀元）一元以上三元以下折算一日。」及當
    時之罰金易服勞役折算標準所規定就其原定數額提高為一百
    倍折算一日，則以被告行為時之易服勞役折算標準，應以銀
    元三百元折算一日，即新臺幣九百元折算一日，而依95年7
    月1日公布施行之刑法第42條第3項前段規定：「易服勞役以
    新臺幣一千元、二千元或三千元折算一日。」比較修正前後
    之易服勞役折算標準，以修正後之規定，較有利於被告，則
    應依刑法第2條第1項後段規定，適用修正後之刑法第42條第
    3項前段規定，就宣告罰金刑部分，諭知如易服勞役之折算
    標準。又被告犯上開犯行，經宣告之刑逾1年6月，依中華民
    國九十六年罪犯減刑條例第3條第1項第4款，不在減刑之列
    ，併予敘明。扣案之槍枝1把（含彈匣1個，槍枝管制編號
    0000000000號）、子彈4顆，為違禁物，應依刑法第38條第1
    項第1款之規定宣告沒收。至經於鑑驗時試射滅失而不存在
    之子彈2顆（見偵查卷第101頁），則無庸再為沒收宣告，附
    此敘明。
六、據上論斷，應依刑事訴訟法第369條第1項前段、第364條、
    第299條第1項前段，槍砲彈藥刀械管制條例第8條第4項、第
    12條第4項，刑法第11條前段、第2條第1項前段、但書、第
    55條、第42條第3項、第38條第1項第1款，修正前第47條，
    判決如主文。
本案經檢察官曾忠己到庭執行職務。
中    華    民    國    97    年    4     月    30    日
            刑事第九庭審判長法  官  周盈文
                            法  官  許宗和
                            法  官  周政達
以上正本證明與原本無異。
如不服本判決，應於收受送達後十日內向本院提出上訴書狀，其
未敘述上訴之理由者並得於提起上訴後十日內向本院補提理由書
（均須按他造當事人之人數附繕本）。
                            書記官  余姿慧
中    華    民    國    97    年    4     月    30    日
附錄：本案論罪科刑法條全文
槍砲彈藥刀械管制條例第8條
未經許可，製造、販賣或運輸鋼筆槍、瓦斯槍、麻醉槍、獵槍、
空氣槍或第四條第一項第一款所定其他可發射金屬或子彈具有殺
傷力之各式槍砲者，處無期徒刑或五年以上有期徒刑，併科新臺
幣一千萬元以下罰金。
未經許可，轉讓、出租或出借前項所列槍枝者，處五年以上有期
徒刑，併科新臺幣一千萬元以下罰金。
意圖供自己或他人犯罪之用，而犯前二項之罪者，處無期徒刑或
七年以上有期徒刑，併科新臺幣一千萬元以下罰金。
未經許可，持有、寄藏或意圖販賣而陳列第一項所列槍枝者，處
三年以上十年以下有期徒刑，併科新臺幣七百萬元以下罰金。
第一項至第三項之未遂犯罰之。
槍砲彈藥刀械管制條例第12條
未經許可，製造、販賣或運輸子彈者，處一年以上七年以下有期
徒刑，併科新台幣五百萬元以下罰金。
未經許可，轉讓、出租或出借子彈者，處六月以上五年以下有期
徒刑，併科新台幣三百萬元以下罰金。
意圖供自己或他人犯罪之用，而犯前二項之罪者，處三年以上十
年以下有期徒刑，併科新台幣七百萬元以下罰金。
未經許可，持有、寄藏或意圖販賣而陳列子彈者，處五年以下有
期徒刑，併科新台幣三百萬元以下罰金。
第一項至第三項之未遂犯罰之。


司法院資訊處製作；財團法人民間司法改革基金會備份。
